【裁判字號】    95,易,1939
【裁判日期】    950814
【裁判案由】    詐欺
【裁判全文】
臺灣臺中地方法院刑事判決              95年度易字第1939號
公  訴  人  臺灣臺中地方法院檢察署檢察官
被      告  甲○○
上列被告因詐欺案件，經檢察官提起公訴（九十五年度偵字第一
三六三０號），被告於本院行準備程序時就被訴事實為有罪之陳
述，經受命法官聽取當事人意見後，由本院合議庭裁定以簡式審
判程序審理，判決如下：
    主    文
甲○○共同連續意圖為自己不法之所有，以詐術使人將本人之物
交付，處有期徒刑壹年肆月。扣案之行動電話壹具沒收。
    犯罪事實
一、甲○○於民國九十五年五月中旬，自報紙分類廣告中有刊登
    「日領數萬徵才」廣告，遂依報紙上電話與綽號「董仔」之
    已成年詐欺集團男性成員聯繫，經面試通過後，甲○○隨即
    加入該詐欺集團，與綽號「董仔」、「大仔」、「利董」等
    不詳姓名之成年男子基於共同意圖為自己不法所有之概括犯
    意聯絡，即日起聽命於綽號「董仔」等人指示，於臺北縣三
    重市、新莊市、士林市、淡水市各處郵局附近，自綽號「董
    仔」等人處接獲內裝有不特定人之銀行或郵局（人頭帳戶）
    存摺、提款卡及密碼、印章等物，依綽號「董仔」等人指示
    分別以臨櫃提款及提款卡方式領取現款後，再於約定地點交
    付現款予綽號「董仔」等人收受，甲○○並可自每日提領款
    項中分得百分之一之報酬，約新臺幣（下同）四千元左右，
    直至九十五年六月二十一日遭警查獲為止共計提領款項約八
    、九百萬元，總計甲○○獲利約八、九萬元。嗣於九十五年
    六月二十一日十二時許，居住於臺南市之乙○○接獲自稱電
    信局人員電話佯稱其積欠電話費三萬餘元，乙○○不疑有詐
    ，遂依其指示先後與自稱「李警官」、「金管會組長張文勇
    」之男子聯絡，再依其等指示前往臺灣企銀辦理網路銀行，
    並將網路銀行密碼告知「張先生」，另前往臺新銀行將其帳
    戶內五十萬元轉至臺灣企銀帳戶內。該自稱「李警官」、「
    金管會組長張文勇」、「董仔」、「大仔」、「利董」等詐
    欺集團成員見業已將乙○○帳戶內款項詐騙轉至其等可掌控
    之陳元鴻之設於臺中縣大甲郵局帳號0000000000
    0000號帳戶內，遂於當日十四時許，由綽號「董仔」者
    聯繫甲○○至臺中縣烏日鄉○○村○○路一百二十三號烏日
    郵局前等候，待綽號「董仔」者駕車前往碰面時，即在車內
    交予甲○○一信封，內裝有陳元鴻上開大甲郵局帳戶存摺、
    印章、提款卡及國民身分證各乙份，並告知該帳戶內有三十
    四萬五千元，要求甲○○分別以臨櫃提款及以提款卡領取方
    式，分別領取三十萬元及四萬五千元，待甲○○依其指示領
    取完畢，將現金三十四萬五千元交予綽號「董仔」者後，又
    告知該帳戶內尚有五十萬元存款，綽號「董仔」者遂又命甲
    ○○再以臨櫃提款及提款卡方式分別領取四十五萬元及五萬
    元，甲○○再度進入烏日郵局欲提領該四十五萬元款項時，
    因心慌神色有異，經烏日郵局行員張亮秀察覺其二度提款形
    跡可疑，要求甲○○出示相關證件不遂，機警地警覺可能為
    詐欺集團成員，遂立即報警處理。始於同日十五時許，在距
    離臺中縣烏日郵局約四百餘公尺遠之臺中縣警察局烏日分局
    前逮獲逃逸之甲○○，並起獲陳元鴻上開大甲郵局存摺、印
    章及「董仔」所有交付專與甲○○聯繫提款事宜用之行動電
    話一具。
二、案經臺中縣警察局烏日分局報請臺灣臺中地方法院檢察署檢
    察官偵查起訴。
    理    由
一、訊據被告甲○○坦承上開犯罪事實不諱，核與被害人乙○○
    、證人張亮秀於警詢時陳述情節相符，復有臺新國際商業銀
    行國內匯款申請書、臺南市警察局第一分局受理刑事案件報
    案三聯單、臺灣企銀一般網路銀行密碼單、臺灣企銀網路銀
    行申請書暨約定書、存摺影本、臺南市警察局第一分局德高
    派出所受理各類案件紀錄表、郵政存簿儲金提款單、刑案現
    場測繪圖等件附卷及陳元鴻大甲郵局存摺、印鑑章及行動電
    話一具扣案可稽，足見被告上開自白確與事實相符，而堪予
    採信。本件事證業臻明確，被告犯行至堪認定。
二、核被告所為，係犯刑法第三百三十九條第一項之詐欺取財罪
    。被告與綽號「董仔」、「大仔」、「利董」、「李警官」
    、「張文勇」等人彼此間具有犯意聯絡與行為分擔，為共同
    正犯。又被告行為後，刑法第五十六連續犯之規定，業於九
    十四年一月七日修正公布刪除，並於九十五年七月一日施行
    ，則被告之犯行，因行為後新法業已刪除連續犯之規定，此
    刪除雖非犯罪構成要件之變更，但顯已影響行為人刑罰之法
    律效果，自屬法律有變更，依刑法第二條第一項規定，比較
    新、舊法結果，仍應適用較有利於被告之行為時法律即舊法
    論以連續犯（最高法院九十五年第八次刑事庭會議決議參照
    ）。被告先後多次犯行，時間緊接，手段相同，所犯基本構
    成要件復相同，顯係基於概括犯意反覆為之，為連續犯，依
    修正前刑法第五十六條規定論以一罪，並依法加重其刑。爰
    審酌被告前並無不良素行，有臺灣高等法院被告前案紀錄表
    一紙在卷可按；惟其不思如何憑勞務賺取財物謀生，僅以單
    純領取被害人匯款財物維生，即可獲取暴利，利益薰心，沒
    此為甚；且本案所犯者乃危害社會經濟秩序甚鉅之詐欺集團
    案件，不僅使被害人損失巨額財物，嚴重者甚可能導致被害
    人家破人亡，尤其嚴重；被告犯後雖直承犯行無誤，頗有悔
    意，然仍無法供出其上游之綽號「董仔」等人連絡方式以供
    檢警單位破獲；暨參以其擔任取款之車手工作，工作期間約
    一個月餘，獲利金額為八、九萬元，並非擔任詐欺集團之首
    謀，所得利益亦非如整個集團獲利者豐厚等一切情狀，量處
    如主文所示之刑。公訴人雖具體求處有期徒刑二年至二年六
    月之刑度，惟本院審以被告並非整個詐欺集團之主謀者，均
    聽命於綽號「董仔」等人行事，而領取每日提款款項之百分
    之一，所得自不若綽號「董仔」等人為豐厚；且其前素行良
    好，已如前述，自查獲日起至本院審理期間均坦承犯行，頗
    有悔意；家中復有一名罹患眾多病症之父親、三名年幼子女
    （分別係八十三年四月一日、八十五年二月十二日、九十二
    年八月十四日出生）及大陸地區妻子，有其提出戶籍謄本及
    診斷證明書可徵，可見被告家中經濟確實均仰賴其一人；本
    院綜合上開各情，仍認判處如主文所示刑度為適當，併予敘
    明。至扣案之行動電話乙具，為綽號「董仔」交付被告以為
    通聯之用，且依被告所供，該電話均用於與綽號「董仔」者
    聯繫本案詐欺款項如何提領之用，顯係其等所有供犯案所用
    之物，依刑法第三十八條第一項第二款規定宣告沒收。至扣
    案之陳元鴻大甲郵局存摺、印章等物，雖係供其等詐欺所用
    ，然該存摺、印章究竟係詐欺集團向陳元鴻買斷抑獲借用，
    不得而知，在現有事證無法證明該物確係該詐欺集團成員所
    有前，爰不予以宣告沒收，附此敘明。
據上論斷，應依刑事訴訟法第二百九十九條第一項前段、第二百
七十三條之一第一項，刑法第二條第一項前段、第二十八條、第
三百三十九條第一項、第三十八條第一項第二款，修正前刑法第
五十六條，罰金罰鍰提高標準條例第一條前段，判決如主文。
中    華    民    國    95    年    8     月    14    日
                  刑事第三庭    法  官  賴妙雲
上正本證明與原本無異。
如不服本判決，應於送達後十日內向本院提出上訴狀（須附繕
本），上訴於台灣高等法院台中分院。
                                書記官  孫曉鳳
中    華    民    國    95    年    8     月    14    日
附錄論罪科刑法條
刑法第三百三十九條第一項
第  339 條  (普通詐欺罪)
            意圖為自己或第三人不法之所有，以詐術使人將本
            人或第三人之物交付者，處五年以下有期徒刑、拘
            役或科或併科一千元以下罰金。
            以前項方法得財產上不法之利益或使第三人得之者
            ，亦同。
            前二項之未遂犯罰之。


司法院資訊處製作；財團法人民間司法改革基金會備份。
